臺灣花蓮地方法院民事判決
110年度簡上字第48號
上  訴  人  游永慶  
訴訟代理人  徐賜娟  
被  上訴人  財團法人台灣基督長老教會東部中會

法定代理人  田雪蓉  
訴訟代理人  阮以杰  
上列當事人間請求侵權行為損害賠償事件，上訴人對於民國110
年8月31日本院花蓮簡易庭110年度花簡字第317號第一審判決提
起上訴，本院於111年5月17日言詞辯論終結，判決如下： 
    主      文
原判決關於駁回上訴人後開第2項之訴部分及訴訟費用之裁判均
廢棄。
上開廢棄部分，被上訴人應再給付上訴人新臺幣10,000元，及自
民國109年11月6日起至清償日止，按週年利率百分之5計算之利
息。
其餘上訴駁回。
第一審訴訟費用（除確定部分外）、第二審訴訟費用，由被上訴
人負擔10分之2，餘由上訴人負擔。
    事實及理由
壹、程序事項
    查被上訴人之法定代理人於原審判決後由李興雄變更為田雪
    蓉，並經田雪蓉於民國111年5月11日具狀聲明承受訴訟，有
    被上訴人之民事聲明承受訴訟狀、法人登記書在卷可稽（見
    本院卷第111-115頁），合於民事訴訟法第176條規定，應予
    准許。
貳、實體事項：
一、上訴人於原審主張：伊所有之車牌號碼0000-00號自小客車
    （下稱系爭汽車）於109年10月9日因被上訴人教會圍牆整修
    施工倒塌不慎造成毀壞（下稱本件事故），又伊原本要將系
    爭汽車以新臺幣（下同）100,000元出售予訴外人鄧超陽，
    惟鄧超陽知悉本件事故後，僅願意以50,000元成交，故系爭
    汽車買賣價差，應由被上訴人負擔。另因被上訴人態度不佳
    ，造成伊及配偶精神莫大影響。爰依侵權行為法律關係，請
    求被上訴人賠償修車費用46,230元、精神慰撫金100,000元
    、買賣價差50,000元。並聲明：被上訴人應給付上訴人196,
    230元，並自109年11月5日起至清償日止，按年息5%計算之
    利息。
二、被上訴人於原審則以：伊於109年10月9日因圍牆整修移動器
    具不慎造成系爭汽車損傷，惟伊認為系爭汽車屬10多年的老
    車，而不接受上訴人之賠償提議，但顧及相關責任，伊先請
    車廠就維修費用估價，並對此車型進行二手公告車價搜尋，
    以最近2021年出版的權威車訊第405期，此車型二手公告車
    價大概介於40,000至50,000元。同年11月5日在調解中，上
    訴人仍要求100,000元之賠償金，以及附帶之精神慰問費，
    伊也提出修繕費用原為17,745元，故只願意賠償金額20,000
    元，後經調解委員調解，伊提出願以40,000元進行和解，然
    上訴人並不接受等語，資為抗辯。並聲明：上訴人之訴駁回
    。
三、原審斟酌兩造之攻擊、防禦方法後，判決命被上訴人應給付
    上訴人車輛修理費35,518元，及自109年11月6日起至清償日
    止，按年息5%計算之利息。其餘之訴駁回。上訴人就原審駁
    回買賣價差50,000元及訴訟費用負擔不利部分不服提起上訴
    ，其於上訴後補充：系爭汽車本來確實要以100,000元出售
    與鄧超陽（下稱系爭買賣），後因本件事故致鄧超陽只願以
    50,000元買受系爭汽車，故請求被上訴人賠償買賣價差應屬
    合理，且原審既是上訴人勝訴，則訴訟費用應由被上訴人全
    額負擔等語。並為上訴聲明：㈠原判決關於駁回上訴人後開
    第2項之訴部分，及命上訴人負擔訴訟費用之裁判均廢棄。㈡
    被上訴人應再給付上訴人50,000元，及自109年11月6日起至
    清償日止，按年息5%計算之利息。
四、被上訴人則以：除援用原審所述外，另系爭汽車受損修復後
    是否有50,000元之價差，應有公正單位鑑定，伊只願意依原
    審判賠金額給付上訴人等語。並為答辯聲明：上訴駁回。
五、下列事項，本院基於下列括號內卷附資料，先予認定：
  ㈠上訴人於本件事故發生前，已將系爭汽車以100,000元出售與
    鄧超陽，並簽立買賣契約，惟尚未交付該車予鄧超陽（見原
    審卷第19-20頁、本院卷第78-79頁）。
  ㈡系爭汽車因本件事故造成毀壞，雖經修復，惟鄧超陽知悉後
    與上訴人協議價金降為50,000元，鄧超陽遂於109年11月8日
    將款項匯予上訴人，上訴人業已將系爭汽車交付鄧超陽並完
    成過戶（見本院卷第78-79頁）。
六、爭點之所在：
    上訴人主張系爭汽車因本件事故發生，致鄧超陽只願以50,0
    00元買受，所生之買賣價差50,000元為其所失利益，向被上
    訴人請求賠償，有無理由？ 
七、本院之判斷：
　㈠按損害賠償，除法律另有規定或契約另有訂定外，應以填補
    債權人所受損害及所失利益為限；依通常情形，或依已定之
    計劃、設備或其他特別情事，可得預期之利益，視為所失利
    益，民法第216條定有明文。又損害賠償之目的在於填補所
    生之損害，其應回復者，並非「原有狀態」，而係損害事故
    發生前之「應有狀態」，自應將事故發生後之變動狀況悉數
    考慮在內。故於物被毀損時，被害人除得請求修補或賠償修
    復費用，以填補技術性貶值之損失而回復物之物理性原狀外
    ，就其物因毀損所減少之交易價值，亦得請求賠償，以填補
    交易性貶值之損失而回復物之價值性原狀（最高法院101年
    度台上字第88號判決意旨參照）。
　㈡查上訴人於本件事故發生前，已將系爭汽車以100,000元出售
    與鄧超陽，嗣系爭汽車因本件事故造成毀壞，雖經修復，惟
    鄧超陽知悉後與上訴人協議價金降為50,000元而買受等情，
    已如前揭五、㈠、㈡所述。則系爭汽車既經修復而為鄧超陽同
    意買受，足認系爭買賣並無給付不能情事，是系爭汽車縱因
    本件事故而有價值貶損之瑕疵，因上訴人與鄧超陽既未有解
    約情事，則鄧超陽僅得就此瑕疵請求減少價金。易言之，本
    件上訴人之所失利益，應係鄧超陽因系爭汽車交易價值貶損
    所得請求減少價金之損害。
　㈢按交易價值貶損，係指物因毀損所減少之交易上客觀價值，
    而與買賣雙方嗣後商議後之折價非屬同一概念，倘買賣雙方
    商議折價之金額高於交易上價值貶損金額，就高出部分因屬
    出賣人主觀上願促成交易所多做之讓步，此部分之利益損失
    即難認為所失利益而強令侵權行為人負擔。查本件上訴人執
    以系爭買賣原約定買賣價金為100,000元，後因鄧超陽僅願
    以50,000元買受，系爭汽車遂僅得以50,000元出售等語。惟
    上訴人並未提出系爭汽車經修復後仍有50,000元交易價值貶
    損之證據，足認該50,000元之調降係其與鄧超陽自行商議所
    得之金額。從而，就此50,000元價格調降倘超過客觀上交易
    價值貶損金額部分，自難認屬被上訴人應負擔之所失利益。
　㈣按當事人已證明受有損害而不能證明其數額或證明顯有重大
    困難者，法院應審酌一切情況，依所得心證定其數額，民事
    訴訟法第222條第2項定有明文。查上訴人確因系爭事故發生
    致系爭買賣價金減少，已如上揭㈢所述；又車輛受損修復後
    ，買方或因心理因素而影響其以原價購買意願，甚或藉此請
    求調降賣價，亦符合一般交易常情。從而，足認系爭汽車因
    系爭事故受有一定金額之交易價值貶損，亦足認上訴人因此
    交易價值貶損而受有同金額所失利益之損害。本院審酌系爭
    汽車係94年4月出廠之福特05年TIERRA 1.64D/A ACT型汽車
    ，距本件事故發生日期109年10月9日，已使用逾15年等情，
    有系爭汽車原廠結帳工單附卷可稽（見原審卷第15-17頁，
    下稱系爭結帳工單），足認該車係一般代步用車輛，在交易
    上並無特殊性，且因已使用逾15年，殘值無幾。再審視系爭
    結帳工單上之修繕品項及上訴人於原審所提出之系爭汽車車
    損照片（見原審卷第21-43頁），可知系爭汽車除右後照鏡
    遭砸斷及前擋風玻璃遭砸碎裂（未砸穿玻璃）外，其餘毀損
    情形均係烤漆、鈑金擦痕及輕微凹陷等外觀性損害，均不足
    影響系爭汽車之結構安全、機械性能及內裝完整；又本件原
    審業已判決被上訴人賠償系爭汽車折舊後之修復費用，足認
    上揭損害業已修復，是系爭汽車縱有價值貶損，其金額亦應
    有限。綜上，本院認系爭汽車交易價值貶損金額以10,000為
    合理。至被上訴人雖請求鑑定，惟本院衡酌鑑定費用支出及
    鑑定結果未必有利於兩造，認無鑑定必要，附此敘明。
八、綜上所述，上訴人依侵權行為法律關係，在扣除原審判命被
    上訴人給付35,518元確定部分外，再請求被上訴人賠償因系
    爭汽車交易價值貶損所生所失利益10,000元及法定遲延利息
    ，為有理由，應予准許，逾此範圍之請求，則無理由，不應
    准許。原審就上開應准許上訴人請求部分，為上訴人敗訴之
    判決，尚有未洽，上訴意旨指摘原判決此部分不當，求予廢
    棄改判，為有理由，應由本院就此部分予以廢棄，改判如主
    文第2項所示。至於上開不應准許部分，原判決並無不合，
    上訴意旨指摘原判決此部分不當，求予廢棄改判，則為無理
    由，爰駁回其上訴。
九、本件事證已臻明確，兩造其餘之攻擊或防禦方法及所用之證
    據，經本院斟酌後，認為均不足以影響本判決之結果，爰不
    逐一論列，附此敘明。
十、據上論結，本件上訴為一部有理由，一部無理由，依民事訴
    訟法第436條之1第3項、第449條第1項、第450條、第79條，
    判決如主文。　　
中    華    民    國   111    年    5     月    31    日
                  民事第一庭  審判長法  官  范坤棠
                                    法  官  楊碧惠
                                    法  官  李立青
以上正本係照原本作成。
本判決不得上訴。
中　　華　　民　　國　　111 　年　　5 　　月　　31　　日
                                    書記官  洪美雪